【裁判字號】    90,上重訴,34
【裁判日期】    901107
【裁判案由】    毒品危害防制條例
【裁判全文】
臺灣高等法院臺中分院刑事判決                民國九十年度上重訴字第三十四號
    上  訴  人
    即  被  告  乙○○
    指定辯護人  本院公設辯護人  甲○○
右上訴人因毒品危害防制條例等案件，不服臺灣台中地方法院中華民國九十年八月二
十九日第一審判決（民國八十九年度重訴字第二八五三號，起訴案號：臺灣台中地方
法院檢察署民國八十九年度偵字第一五○三六號），提起上訴，本院判決如左：
    主  文
原判決關於共同製造第二級毒品暨應執行刑部分均撤銷。
乙○○共同製造第二級毒品，累犯，處無期徒刑，褫奪公權終身。第二級毒品安非他
命貳拾包（驗餘合計總淨重貳仟壹佰捌拾捌點陸貳公克，純度平均約為百分之玖拾
捌點）、第二級毒品液體安非他命壹拾桶（詳如附表壹所示）均沒收銷燬之，又
不銹鋼鍋貳組（即八十九年偵字第一五○三六號卷第一百十一頁編號十四之一及十四
之二）並如附表貳所示之物、供製造第二級毒品所用之新臺幣壹佰伍拾萬元及因製造
第二級毒品所得之新臺幣肆拾萬元均沒收之，因製造第二級毒品所得之新臺幣肆拾萬
元如全部或一部不能沒收時，以其財產抵償之。
其他上訴駁回。
本判決第二項所示之刑與上訴駁回中之持有第一級毒品，累犯，處有期徒刑柒月，第
一級毒品海洛因貳包（驗餘合計淨重壹點零壹公克、包裝重壹點零肆公克、純度百分
之伍拾伍點捌陸、純質淨重零點伍陸公克）沒收銷燬之；又未經許可，持有手槍，累
犯，處有期徒刑捌年，併科罰金新臺幣壹佰萬元，罰金如易服勞役，以罰金總額與陸
個月之日數比例折算，並應於刑之執行完畢或赦免後，令入勞動場所，強制工作年
。具有殺傷力之義大利ＴＡＮＦＯＧＬＩＯ廠Ｐ一九ＳＴＡＮＤＡＲＤ  ＭＯＤＥＬ
制式口徑九ＭＭ半自動手槍壹枝（含彈匣個，槍枝管制編號0000000000
）、具有殺傷力之以色列ＩＭＩ廠ＳＡＭＳＯＮ  Ｆ型制式口徑９ＭＭ半自動手槍壹
枝（槍枝管制編號：0000000000）及具殺傷力之制式九零子彈伍拾伍顆（
均係制式口徑九ＭＭ半自動手槍彈）均沒收。主刑部分應執行無期徒刑。
    事  實
一、乙○○曾因違反肅清煙毒條例等案件，經臺灣高等法院判處有期徒刑五年，送監
    執行於民國（下同）八十二年十二月八日假釋付保護管束出監，縮刑期滿日期為
    八十五年二月二十三日且假釋未經撤銷視為執行完畢，猶不知悔改，詎為圖謀厚
    利，乃由姓名、住居所均不詳年約五十多歲綽號「阿發」之成年男子出資新臺幣
    （下同）二百萬元，並提供製造第二級毒品安非他命之原料麻黃素二大包及液態
    麻黃素十四桶（每桶約二十公升），乙○○則提供所學製造第二級毒品安非他命
    之技術與負責採買如附表貳所示之製造安非他命所需之器具、設備，二人共同基
    於製造第二級毒品安非他命之犯意聯絡，共同在高雄縣鳳山市○○路三二一號租
    處設置製造第二級毒品安非他命之工廠，將麻黃素等原料經由滷化過程、催化過
    程及過濾與低溫結晶而提煉製造成安非他命成品。乙○○與綽號「阿發」之成年
    男子即自八十九年八月中旬起，在上址工廠內製造第二級毒品安非他命，並約定
    由綽號「阿發」者給付乙○○每公斤（指結晶成品）安非他命二萬元之報酬，乙
    ○○製造完成之第二級毒品安非他命成品則須依綽號「阿發」者之指示，送至高
    雄市○○路勞工公園或小港機場等地交予「阿發」收受，迨至同年九月初止，乙
    ○○先後共三次（其中二次係送至高雄市○○路上之勞工公園，另一次則送至小
    港機場）送交「阿發」製造已完成之安非他命成品共計約十三公斤，獲得報酬四
    十萬元。又乙○○為防範所製造之安非他命遭他人黑吃黑，於同年八月中旬某日
    十二時許，在國道一號中山高速公路北上豐原交流道附近（屬臺中縣轄區），由
    綽號「阿發」之成年男子提供可發射子彈具有殺傷力之制式九０手槍二枝（含彈
    匣三個，公訴人誤認為四個，槍枝管制編號：0000000000、0000
    000000）及制式九０子彈六十二顆後，未經許可而非法持有上開槍、彈，
    並將之即攜回上址高雄縣鳳山市○○路三二一號租賃處所。復因乙○○於製造第
    二級毒品安非他命流程中，手部遭鹽酸侵蝕受傷，綽號「阿發」者乃又於同年八
    月底，提供乙○○第一級毒品海洛因（驗餘淨重壹點零壹公克、包裝重壹點零肆
    公克、純度百分之伍拾伍點捌陸、純質淨重零點伍陸公克），供作為擦拭傷口之
    用，後乙○○因故尚未擦拭，而將該第一級毒品海洛因藏放在上址工廠內，持有
    第一級毒品海洛因。迨於同年九月十日晚上二十二時許，乙○○攜帶前開制式九
    ０手槍一枝（含彈匣一個，槍枝管制編號：0000000000，即具有殺傷
    力之以色列ＩＭＩ廠ＳＡＭＳＯＮ  Ｆ型制式口徑９ＭＭ半自動手槍）及制式九
    ０子彈七顆準備外出時，經警持搜票索在上開租賃處所門口前當場查獲，並自乙
    ○○腰際間起出上開槍、彈及供製造第二級毒品所用之一百五十萬元，另於工廠
    二樓、一樓內分別查獲第二級毒品安非他命成品十四包、第二級毒品液體安非他
    命十三桶（詳如附表壹所示）及不銹鋼鍋二組（見偵卷第一百十一頁編號十四之
    一及十四之二）並如附表貳所示供製造第二級毒品安非他命所用之物與第一級毒
    品海洛因二包（驗餘合計淨重壹點零壹公克、包裝重壹點零肆公克、純度百分之
    伍拾伍點捌陸、純質淨重零點伍陸公克），同時並在二樓浴室天花板中查獲另一
    枝制式九０手槍（含彈匣二個，槍枝管制編號：0000000000）及制式
    九０子彈五十五顆，繼在高雄市苓雅區○○○路十九巷二號十三樓之二乙○○租
    住處，再起獲第二級毒品安非他命成品九包（與上開十四包合計共為成品二十三
    包、驗餘合計總淨重二千一百八十八點六二公克，純度平均約為百分之九十八點
    三）。
二、案經臺中縣警察局、該局東勢分局移送臺灣臺中地方法院檢察署檢察官偵查起訴
    。
    理  由
一、右揭犯罪事實，業據上訴人即被告乙○○於警、偵訊中及原審並本院審理時咸坦
    承不諱，且當日所查獲扣案之不明結晶藥物二十三包、不明液體十三桶、不銹鋼
    鍋三組及不明成分白色粉末二包（外表為一包，經拆封檢視，實際為粉末二包）
    ，經分別送請內政部警政署刑事警察局及法務部調查局鑑定之結果，則該不明結
    晶藥物二十三包、不明液體十三桶、不銹鋼鍋三組中之二組，均檢驗出第二級毒
    品甲基安非他命成分，另不明成分白色粉末二包，亦確含海洛因成分，有內政部
    警政署刑事警察局八十九年十一月二日刑鑑字第一三九五五三號鑑驗通知書及法
    務部調查局鑑定通知書（000000000）各一份在卷可稽。又扣案槍、彈
    經送內政部警政署刑事警察局鑑驗之結果：其中(1)制式手槍一枝（含彈匣三個，
    槍枝管制編號：0000000000），認係義大利ＴＡＮＦＯＧＬＩＯ廠Ｐ
    １９ＳＴＡＮＤＡＲＤ  ＭＯＤＥＬ制式口徑９ＭＭ半自動手槍，槍管內具六條
    右旋來復線，槍號為ＡＢ２５８２０，機械性能良好，可擊發子彈，認具殺傷力
    。(2)制式手槍一枝（槍枝管制編號：0000000000），認係以色列ＩＭ
    Ｉ廠ＳＡＭＳＯＮ  Ｆ型制式口徑９ＭＭ半自動手槍，槍管內具六條右旋來復線
    ，槍號為００１５２０，機械性能良好，可擊發子彈，認具殺傷力。(3)制式九０
    子彈六十二顆（試射七顆），認均係制式口徑９ＭＭ半自動手槍彈，認均具殺傷
    力。亦有該局八十九年九月十一日刑鑑字第一三三六三八號鑑驗通知書一紙附卷
    可參。此外，復有查扣之不銹鋼鍋貳組（見八十九年偵字第一五○三六號卷第一
    百十一頁編號十四之一及十四之二）並有附表貳所示之供製造第二級毒品安非他
    命所用之物及供製造第二級毒品所用之一百五十萬元扣案及照片十一幀、照片影
    本十七幀與驗傷診斷書一紙附卷足資佐證。參以被告係經檢察官長期佈線監視始
    當場人贓俱獲，及被告於偵、審中對於製造第二級毒品安非他命所供述之製造流
    程亦甚為詳盡等情，足認被告所為之自白核與事實相符，足堪採信，事證明確，
    被告犯行均洵堪認定。
二、核上訴人即被告所為，係犯毒品危害防制條例第四條第二項之製造第二級毒品罪
    、槍砲彈藥刀械管制條例第七條第四項之未經許可持有手槍罪、同條例第十二條
    第四項之未經許可持有子彈罪（此為公訴人所漏載）及毒品危害防制條例第十一
    條第一項之持有第一級毒品罪。又被告製造第二級毒品後而持有該級毒品之低度
    行為，應為製造之高度行為所吸收，不另論罪。另被告就製造第二級毒品罪部分
    與綽號「阿發」之成年男子二人間，具有犯意聯絡及行為分擔，為共同正犯。查
    被告以一持有行為同時持有上開制式手槍二支及制式子彈六十二顆，係以一行為
    同時觸犯未經許可持有手槍罪及未經許可持有子彈罪，屬一行為觸犯數罪名之想
    像競合犯，依刑法第五十五條規定，從一重依槍砲彈藥刀械管制條例第七條第四
    項之未經許可持有手槍罪處斷。又被告所犯上開毒品危害防制條例第四條第二項
    之製造第二級毒品罪、槍砲彈藥刀械管制條例第七條第四項之未經許可持有手槍
    罪及毒品危害防制條例第十一條第一項之持有第一級毒品罪三罪間，犯意各別，
    罪質互殊，應予分論併罰。末查，被告前曾因違反肅清煙毒條例等案件，經臺灣
    高等法院判處有期徒刑五年，送監執行於八十二年十二月八日假釋付保護管束出
    監，縮刑期滿日期為八十五年二月二十三日且假釋未經撤銷視為執行完畢，有臺
    灣高等法院被告全國前案紀錄表及臺灣臺中地方法院檢察署刑案資料查註紀錄表
    各一份附卷可稽，其於有期徒刑執行完畢後五年以內再犯本件有期徒刑以上之三
    罪，為累犯，均應依刑法第四十七條規定，加重其刑（惟所犯毒品危害防制條例
    第四條第二項之製造第二級毒品罪無期徒刑部分依法不得加重，僅就其餘部分加
    重其刑）。原判決就其中之共同製造第二級毒品安非他命部分予以論罪科刑，固
    非無見，上訴人上訴認原判決此部分量刑過重云云，為無理由，惟此部分之犯罪
    事實欄，上訴人即被告已完成所應得之報酬額以最有利其之認定之四十萬元未記
    載（被告供稱約四十餘萬元，因無從確定）有疏漏，且扣案之不銹鋼鍋貳組（見
    八十九年偵字第一五○三六號卷第一百十一頁編號十四之一、十四之二）與其上
    殘沾之安非他命非無從分離，原判決竟認無從分離即以違禁物視之，容有違誤上
    訴意旨，雖未指摘及此，但原判決此部分既有上述可議之處，應由本院將原判決
    此部分暨其執行刑部分均撤銷。爰審酌被告素行、犯罪之動機、目的，僅為圖謀
    一己之厚利，竟以國內少見，頗具規模之手法製造第二級毒品謀圖私利等情，仍
    科處無期徒刑，依法併褫奪公權終身，第二級毒品安非他命貳拾包（驗餘合計
    總淨重貳仟壹佰捌拾捌點陸貳公克，純度平均約為百分之玖拾捌點）、第二級
    毒品液體安非他命壹拾桶（詳如附表壹所示）均沒收銷毀之，不銹鋼鍋貳組（
    見偵卷第壹佰拾壹頁編號拾肆之壹及拾肆之貳）並扣案如附表貳所示之物、供製
    造第二級毒品所用之新台幣壹佰伍拾萬元及因製造第二級毒品所得之新台幣肆拾
    萬元均沒收之，因製造第二級毒品所得之新台幣肆拾萬元如全部或一部不能沒收
    時，以其財產抵償之；另部分原判決因依槍砲彈藥刀械管制條例第七條第四項之
    未經許可持有手槍罪，同條例第十二條第四項之未經許可持有子彈罪（此為公訴
    人所漏載第十九條第一項）及毒品危害防制條例第十一條第一項之持有第一級毒
    品罪，刑法第五十五條、第四十七條、第四十二條第三項、第三十八條第一項第
    一款，罰金罰鍰提高標準條例第二條，其持有第一級毒品，累犯，處有期徒刑柒
    月。又未經許可持有手槍累犯，處有期徒刑捌年，併科罰金新台幣壹佰萬元，罰
    金如易服勞役，以罰金總額與六個月之日數比例折算，且查被告未經許可，同時
    持有手槍二枝、子彈六十二顆，均為火力強大，且殺傷力強之制式槍、彈，嗣又
    僅因防遭人黑吃黑，即隨身攜帶槍、彈，猶如不定時之炸彈，已嚴重危害社會治
    安，而具有高度之危險性，自應併依槍砲彈藥刀械管制條例第十九條第一項規定
    ，諭知於刑之執行完畢或赦免後，令入勞動場所強制工作，期間為三年，以收刑
    事懲處及保安教化、授習技藝之雙重效果，俾有效遏阻槍械犯罪，維護社會治安
    。扣案之第一級毒品海洛因二包（驗餘合計淨重一點零一公克、包裝重一點零四
    公克、純度百分之五十五點八六、純質淨重零點五六公克），依毒品危害防制條
    例第十八條第一項前段之規定宣告沒收銷燬之。又扣案之具有殺傷力之義大利Ｔ
    ＡＮＦＯＧＬＩＯ廠Ｐ一九ＳＴＡＮＤＡＲＤ  ＭＯＤＥＬ制式口徑九ＭＭ半自
    動手槍一枝（含彈匣個，槍枝管制編號0000000000）、具有殺傷力
    之以色列ＩＭＩ廠ＳＡＭＳＯＮ  Ｆ型制式口徑９ＭＭ半自動手槍一枝（槍枝管
    制編號：0000000000）及具殺傷力之制式九零子彈五十五顆（均係制
    式口徑九ＭＭ半自動手槍彈），均係屬違禁物，依刑法第三十八條第一項第一款
    之規定宣告沒收。另扣案之制式九零子彈七顆，業經鑑驗機關試射後，僅剩餘彈
    殼，而失其子彈之結構及性能不具殺傷力，堪認已非屬違禁物，故毋庸為沒收之
    諭知，附此敘明。此二部分認事用法、量刑均無正當，上訴意旨指摘原判決量刑
    過重云云，非有理由，應予駁回。
三、以上撤銷與上訴駁回部分主刑部分，依法應執行無期徒刑。
四、據上論斷，應依刑事訴訟法第三百六十九條第一項前段、第三百六十四條、第二
    百九十九條第一項前段、第三百六十八條，毒品危害防制條例第四條第二項、第
    十八條第一項前段、第十九條第一項、刑法第十一條前段、第二十八條、第四十
    七條、第三十七條第一項、第五十一條第四款，判決如主文。
本案經檢察官丙○○到庭執行職務。
中      華      民      國      九十       年    十一     月     七     日
                                  臺灣高等法院臺中分院刑事第六庭
                                        審判長法  官  李  文  雄
                                              法  官  邱  顯  祥
                                              法  官  陳  嘉  雄
右正本證明與原本無異。
持有第一級毒品部分不得上訴，餘均得上訴，共同製造第二級毒品部分，本院並應依
職權送上訴。
如不服本判決應於收受送達後十日內向本院提出上訴書狀，其未敘述上訴之理由者並
得於提起上訴後十日內向本院補提理由書（均須按他造當事人之人數附繕本）。
                                              書記官  王  麗  英
中      華      民    國      九十       年    十一     月     八     日
附錄論罪科刑法條
毒品危害防制條例第四條第二項：
製造、運輸、販賣第二級毒品者，處無期徒刑或七年以上有期徒刑，得併科新臺幣七
百萬元以下罰金。
毒品危害防制條例第十一條第一項：
持有用第一級毒品者，處三年以下有期徒刑、拘役或新臺幣五萬元以下罰金。
槍砲彈藥刀械管制條例第七條第四項：
未經許可，持有、寄藏或意圖販賣而陳列第一項所列槍砲、彈藥者，處五年以上有期
徒刑，併科新臺幣一千萬元以下罰金。
槍砲彈藥刀械管制條例第十二條第四項：
未經許可，持有、寄藏或意圖販賣而陳列子彈者，處五年以下有期徒刑，併科新臺幣
三百萬元以下罰金。
                                                                        Ｒ
附      表      壹：（即第二級毒品液體安非他命十三桶）
編號
二－一    驗餘淨重約二十一點六公斤、純度約為百分之一點六（僅供參考）
二－二    驗餘淨重約二十六點九公斤、純度約為百分之三十八點四（僅供參考）
二－三    驗餘淨重約二十一點九公斤、純度約為百分之一點八（僅供參考）
二－四    驗餘淨重約二十一點七公斤、純度約為百分之五點零（僅供參考）
二－五  驗餘淨重約二十二點五公斤、純度約為百分之一點一（僅供參考）
二－六    驗餘淨重約二十一點七公斤、純度約為百分之六點八（僅供參考）
二－七    驗餘淨重約二十二點七公斤、純度約為百分之二點三（僅供參考）
二－八    驗餘淨重約二十一點九公斤、純度約為百分之三點八（僅供參考）
二－九    驗餘淨重約二十一點四公斤、純度約為百分之三點四（僅供參考）
二－十    驗餘淨重約四點七公斤、純度約為百分之一點五（僅供參考）
二－十一  驗餘淨重約九點六公斤、甲基安非他命含量極微，無法檢測其純度
二－十二  驗餘淨重約二十五點一公斤、純度約為百分之七十七點三（僅供參考）
二－十三  驗餘淨重約十九點六公斤、純度約為百分之四十五點九（僅供參考）
附      表      貳：
編號    器具品名          數量
  一    麻黃素            二包（重五十公斤，係安非他命原料）
  二    活性碳素          五箱（重五十公斤）
  三    燒瓶（玻璃）      四只
  四    磁器濾網          二個
  五    磅秤              三個
  六    量水杯            二個
  七    水酸化合物藥劑    十三瓶
  八    乙醇              一瓶
  九    鹽酸              三瓶
  十塑膠手套          三盒
十一    濾網              八盒
十二    耐化學手套        四雙
十三    防毒面具          七具
十四    濾心              十三個
十五    眼罩              二個
十六    石蕊試紙          二盒
十七    高級精鹽          二包
十八    快速顱爐          二組
十九    東元馬達          一組
二十    幫浦              一組
二十一  排風機            二組
二十二  不銹鋼鍋          一組（即偵卷第一百十一頁編號十四之三）
二十三  工具              一批
二十四  冰箱              一台
二十五  保鮮盒            十個
二十六  冰凍櫃            一台
二十七  脫水機            一台
                                                                    Ｒ


司法院資訊處製作；財團法人民間司法改革基金會備份。
